臺灣高等法院民事判決　　　　　　　　　 93年度上字第943號
上　訴　人
兼反訴原告　甲○○
訴訟代理人　陳恂如律師
被上訴人
兼反訴被告　乙○○
訴訟代理人　李莉卿律師
當事人間請求清償債務事件，上訴人對於中華民國93年7月29日
臺灣臺北地方法院93年度訴字第1868號第一審判決提起上訴，並
於本院提起反訴，本院於94年6月21日言詞辯論終結，判決如下
：
    主  文
上訴、反訴及假執行之聲請均駁回。
第二審（含反訴部分）訴訟費用，由上訴人負擔。
    事實及理由
一、本件被上訴人關於本訴部分主張：兩造前為夫妻關係，於民
    國91年7月18日已協議離婚。上訴人為漢方國際生化科技有
    限公司（下稱漢方國際公司）之負責人，其於91年10月1日
    代表該公司與伊代理之漢方理生化科技有限公司（下稱漢方
    理公司）訂有傳銷經營代理合約，依該合約書第5條之約定
    ：「履約保證：1、簽約同時，乙方（即漢方國際公司）應
    給付甲方（即漢方理公司）之研發人現金新台幣（下同）
    200萬元整，作為履約保證金……」，為此，漢方國際公司
    依約應交付200萬元（受款人為被上訴人）之禁止背書轉讓
    支票乙紙予伊，詎上訴人竟利用其為漢方國際公司負責人之
    便，未得伊之同意及授權，竟於91年10月1日擅自將上開支
    票領走，並於同月4日將該支票提示付款後，將該筆票款200
    萬元，取消禁止背書，以轉帳方式存入上訴人合作金庫信義
    分行之帳戶（帳戶號碼0000000000000）內而侵占入己。另
    上訴人又利用職務之便，未得伊之同意及授權，擅自蓋用伊
    之印章領取伊於91年9月、10月及92年5月至8月間，在漢方
    國際公司可得領取之薪資共計23萬2,000元，上訴人之行為
    顯已構成刑法第335條第1項之普通侵占罪。至上訴人所稱代
    伊繳付之貨款，並非伊個人之債務，而係漢方理公司之債務
    ，與伊個人無關，上訴人主張與伊本件請求之債權抵銷，顯
    有魚目混珠之嫌。上訴人未得伊之同意及授權，擅自侵占伊
    之財產，顯係故意不法侵害伊之權利，且無法律上之原因而
    受有利益等情，爰依侵權行為之法則，或不當得利之法律關
    係，提起本件訴訟，請求擇一為對伊為有利之判決，求為命
    上訴人給付223萬2,000元，及自起訴狀繕本送達之翌日起至
    清償日止，按年息百分之5計算利息之判決。
    關於對造反訴部分，被上訴人辯以：民事訴訟法第446條第2
    項第3款所謂就主張抵銷之請求尚有餘額，有提起反訴之利
    益者，係指反訴原告應於原審時就主張「抵銷之項目」已經
    提出而言，然「數額尚有餘額」時，始可就抵銷後之餘額部
    分提出反訴，惟上訴人除「代墊貨款」部分，曾於原審主張
    抵銷外，其餘抵銷款項均未於原審提出，此為全新之攻擊防
    禦方法，顯與民事訴訟法第446條第2項第3款之規定不符，
    上訴人自不得依民事訴訟法第446條第2項第3款之規定，於
    二審提起反訴等語，資為抗辯【原審判命上訴人給付215萬
    2,000元本息，而駁回被上訴人其餘之請求，上訴人對其敗
    訴部分聲明不服，提起上訴，並於本院提起反訴。被上訴人
    對其敗訴部分，未聲明不服而確定】。並答辯聲明：(一)上訴
    及反訴均駁回。(二)如受不利判決，願預供擔保，請准宣告免
    為假執行。
二、上訴人關於被上訴人本訴部分則以：兩造原為夫妻，於91年
    7月18日協議離婚，被上訴人亦為漢方國際公司股東，漢方
    國際公司依傳銷經營代理合約書約定，應給付被上訴人之
    200萬元履約保證金，前經漢方國際公司簽發支票（票號：
    ＴＫ0000 000號，票面金額200萬元）一張給付，並由伊代
    被上訴人收受，並存入伊於台灣省合作金庫信義分行000000
    000000號帳戶兌現，惟此乃因被上訴人早在89年間積欠台東
    區中小企銀貸款，遭該行聲請法院強制執行，被上訴人深恐
    台東區中小企銀等債權人聲請法院查扣其個人銀行帳戶存款
    ，乃要求伊將上述漢方國際公司給付被上訴人之履行保證金
    200萬元支票（發票日為81年10月4日）取銷禁止背書轉讓，
    存入伊合作金庫銀行信義分行000000000000帳號提示兌現，
    以供其自己之支出，而由被上訴人所有世華等銀行及郵局帳
    戶於81年10月、11月間陸續經台灣台北地方法院81年度執字
    第28571號、台灣台東地方法院91年度執字第3365號清償債
    務強制執行事件核發扣押命令在案，亦足證伊非擅自領走而
    侵占該200萬元支票，否則被上訴人焉有遲至93年4月間始提
    起民、刑事訴訟之理。又上開200萬元存入伊帳戶後，支出
    情形如下：(1)92年3月20日代被上訴人支付香港景盛商務拓
    展公司貨款208萬5,900元，由上訴人合作金庫信義分行0000
    00000000號帳戶付款，與同年3月27日歸還存入伊合作金庫
    信義分行同一帳戶內；(2)92年5月20日代被上訴人支付香港
    景盛商務拓展有限公司貨款208萬1,700元，由伊合作金庫信
    義分行上開帳戶支出，惟於同年5月29日歸還，存入伊合作
    金庫北寧分行0000000000000號帳戶；(3)92年6月5日為被上
    訴人匯香港鄧景衡貨款173萬4,300元；92年8月13日返還5萬
    8,157元；(4)92年7月29日為被上訴人匯香港KWOK Pui ching
    貨款112萬0,050元；上開(3)、(4)項共計為285萬4,350 元扣
    除已清償伊之5萬8,157元，伊仍然為被上訴人支出279萬
    6,193元，與被上訴人存入伊帳戶之200萬元相折抵，被上訴
    人尚欠伊79萬6,193元。此外，兩造離婚前，由伊帳戶代墊
    被上訴人信用卡簽帳款費用76萬4,800餘元，而91年10月4日
    依被上訴人指示將履約保證金200萬元存入伊帳戶後，伊尚
    為其代墊刷信用卡簽帳款，自91年7月5日起共計21萬7,592
    元，伊領取被上訴人91年9月、10月份之薪資共7萬6,000元
    ，已由伊為被上訴人繳納信用卡簽帳款費用而歸墊被上訴人
    ，至被上訴人91年12月10日與伊之妹朱瀾嵐結婚，其92年5
    月至8月份之薪資15萬2,000元，係依被上訴人指示按月由其
    配偶朱瀾嵐領取家用，如為伊侵占，被上訴人未領薪資當月
    就已發現，何以未向會計領取或向伊異議質疑，竟於1年6個
    月之後始訴請給付，伊不僅對被上訴人無任何侵權行為，且
    上開200萬元經抵銷後，伊尚為被上訴人墊付貨款及信用卡
    消費款共101萬3,785元。況依民法第1003條第1項規定，夫
    妻於日常家務上為代理人，被上訴人雖於91年7月23日與伊
    離婚，但兩造仍共同居住於台北市○○○路○段102號12樓原
    址，有關日常家務處理，兩造共同投資設立漢方國際公司及
    被上訴人設立之漢方理公司之業務及財務，均仍依離婚前之
    方式，由伊處理。而民法第169條第1項前段規定，由自己之
    行為表示以代理權授與他人或知他人表示為其代理人而不為
    反對之表示者，對於第三人應負授權人之責任，民法第167
    條規定代理權係以法律行為授與者，其授與應向代理人或向
    代理人對之為代理行為之第三人，以意思表示為之，意定代
    理之授權行為，並非要式行為，其授與無須依照一定之方式
    ，明示或默示之，授權均得為之。被上訴人與訴外人朱瀾嵐
    結婚，依民法夫妻互負扶養之義務，被上訴人為履行扶養之
    義務，因而指示伊將其92年5月至8月份之薪資交朱瀾嵐家用
    ，伊依其指示按月代領後交其配偶朱瀾嵐收受家用，自無不
    法云云，資為抗辯。
    上訴人關於自行反訴部分主張：反訴原告即上訴人為被上訴
    人所支付之下列款項主張應先為抵銷：(1)伊為被上訴人匯付
    香港鄧景衡之貨款，經扣除被上訴人已歸還5萬8,157元後，
    尚餘之167萬5,543元及為被上訴人匯付香港Kwok Pui Ching
    之貨款112萬0,050元，合計共279萬5,593元。(2)伊為被上訴
    人匯付松旻工業有限公司104萬5,000元。(3)伊為被上訴人支
    付其新婚配偶朱瀾嵐家用15萬2,000元。(4)被上訴人依協議
    離婚書應付上訴人100萬元。(5)伊為被上訴人墊付之信用卡
    簽帳款21萬7,592元，以上合計521萬0,185元，伊自得主張
    抵銷。又伊墊付之信用卡簽帳款，除上開21萬7,592元部分
    外，尚有54萬7,314元未及於原審提出，另被上訴人應返還
    之消費借貸50萬元，亦未及於原審提出，均為伊得主張抵銷
    之債權，伊自得於第二審法院提出，以為補充。從而伊主張
    得抵銷之債權合計共有625萬7,499元，依序抵銷伊之寄存餘
    額193 萬2,000元，再扣除原審准予抵銷之代墊信用卡簽帳
    款8萬元後，伊對被上訴人之債權尚餘424萬5,499元，爰就
    餘額提起反訴，請求被上訴人清償，伊自有提起反訴之利益
    等語（見本院卷第59、60頁之書狀）。並上訴聲明：(一)原判
    決關於不利上訴人部分廢棄。(二)上開廢棄部分，被上訴人在
    第一審之訴及假執行之聲請均駁回。反訴聲明：(一)反訴被告
    即被上訴人應給付反訴原告即上訴人424萬5,499元及自反訴
    起訴狀繕本送達之翌日起至清償時止，按年息百分之5計算
    之利息。(二)願供擔保，請准宣告假執行（見本院卷第59頁）
    。
三、兩造不爭執事項：
    兩造原為夫妻關係，嗣於91年7月18日協議離婚。被上訴人
    前於91年10月1日代理漢方理公司與上訴人為負責人之漢方
    國際公司簽訂傳銷經營代理合約書，漢方國際公司曾依系爭
    傳銷經營代理合約第5條第1項之約定，簽發票面金額為200
    萬元之支票（支票號碼：TK0000000，發票日：91年10月4日
    ，受款人：乙○○）一紙，該票於同年10月2日由上訴人代
    被上訴人向漢方國際公司領取，並於請款單上簽認。漢方國
    際公司曾於91年10月1日製作轉帳傳票，依系爭合約第5條第
    1項約定，應付被上訴人之履約保證金200萬元，上訴人並於
    同年10月4日將上開200萬元支票提示領款，領取票款轉帳存
    入上訴人之合作金庫銀行信義分行0000000000000帳戶內，
    上訴人並蓋用被上訴人之印章，領取被上訴人91年9月份之
    薪資3萬8,000元、10月份之薪資4萬2,000元、92年5月到8月
    份之薪資各3萬8,000元，合計23萬2,000元。又上訴人曾為
    被上訴人墊付信用卡消費簽帳款21萬7,592元，上訴人自其
    合作金庫銀行信義分行0000000000000帳戶匯出款項：92
    年3月20日、5月20日匯出：208萬5,900元、208萬1,700元予
    訴外人景盛商務拓展有限公司。92年6月5日匯出173萬
    4,300元予鄧景衡。92年7月29日匯出112萬0,050元予KWOK
    Pui Ching等事實，為兩造所不爭執，且有傳銷經營代理合
    約書、支票、轉帳傳票、請款單、薪資明細表、合作金庫信
    義分行0000000000000號帳戶甲○○綜合存款存摺往來明細
    及信用卡消費明細對帳單可證（見原審卷第13頁至第30頁、
    第55頁至第68頁)，堪信為真實。
四、本件經依民事訴訟法第463條準用同法第270條之1第1項第3
    款規定，整理並協議簡化爭點後，兩造同意就本院94年4月
    18日準備程序中，兩造協議簡化之爭點為辯論範圍，其爭點
    為：(一)上訴人於二審始提出抵銷之抗辯，是否為新攻擊防禦
    方法？(二)被上訴人是否得依民法第339條之規定，主張上訴
    人不得提出抵銷抗辯？兩造於離婚協議書中贍養費100萬元
    可否主張抵銷？借款50萬元可否主張抵銷？提領30萬元可否
    主張抵銷？匯給訴外人松旻工業有限公司之104萬5,000元可
    否主張抵銷？(三)上訴人於上訴後始提起反訴，是否正當？於
    二審始提出備位無因管理償還權，是否有理？（見本院卷第
    123、124頁）。茲分述如下：
    (一)關於上訴人於二審始提出抵銷之抗辯，是否為新攻擊防禦
      方法？經查：
      1.按抵銷為防禦方法之一，有民事訴訟法第447條之適用
        ，依通說，依該條第6款：「如不許其提出顯失公平者
        」之規定，如當事人已釋明未能於第一審及時提出之理
        由，原得准許於第二審提出，本件上訴人並未為釋明，
        應不准其提出。縱原可提出，惟兩造已在第一審協議簡
        化爭點，表明不為抵銷抗辯，如在第二審又提出抵銷之
        抗辯，應不准許之。又按當事人不得在第二審提出新攻
        擊或防禦方法。但因第一審法院違背法令致未能提出者
        或對於在第一審已提出之攻擊或防禦方法為補充者，不
        在此限，民事訴訟法第447條第1項第1款及第3款分別定
        有明文。揆諸立法理由謂「為避免及改正當事人輕忽第
        一審程序及建構完善之金字塔型訴訟制度、合理分配訴
        訟資源，原則上禁止當事人於第二審提出新攻擊防禦方
        法，惟若一律不許提出，對當事人權益保護欠周，故於
        但書例外規定得提出新攻擊防禦方法之情形，惟第1款
        至第5款以不可歸責於當事人者為限，至舊法規定4款情
        形均屬可歸責於當事人之事由，自不得於第二審再行提
        出，無庸再予明定」。依上開規定可知，修正後之民事
        訴訟法改採嚴格之續審制，原則上不許當事人於第二審
        始提出新攻擊防禦方法，例外於當事人不可歸責並符合
        民事訴訟法第447條第1項但書情形者，為保護當事人權
        益始得提出。
      2.查本件第一審法院已就兩造之爭點為協議簡化為整理（
        見原審卷第343頁至第345頁之筆錄），依前揭說明，兩
        造自不得就原審已協議簡化整理後之爭點外，另提出新
        攻擊或防禦方法，而抵銷亦為被告防禦方法之一種。查
        本件上訴人於第二審主張多項抵銷之餘款，查除「代墊
        貨款285萬4,350元」確於原審主張抵銷外，其餘部分不
        主張抵銷。關於其餘部分第一審法官曾訊問上訴人即被
        告：『答辯狀稱被告為原告（指被上訴人）墊付貨款、
        信用卡消費簽帳款，原告應付贍養費及慰藉金100萬（
        元）之意旨，是否欲以之與對原告之債務抵銷? 』（見
        原審卷第342頁）。被告訴訟代理人答以：『一、……
        我們之所以在答辯狀載明為原告墊付貨款、信用卡消費
        簽帳款，原告應付贍養費及慰藉金100萬（元）之意，
        是來說明結算下來，原告還欠被告錢。二、我們主張用
        被告為原告代墊貨款285萬4,350元之墊款債權，與原告
        本件請求之債權在同等金額內抵銷，其餘部分保留請求
        權』」（見原審卷第342、343頁之筆錄）；而其餘請求
        權部分，上訴人主張應包括：(1)伊為被上訴人匯付香港
        鄧景衡之貨款，經扣除被上訴人已歸還5萬8,157元後，
        尚餘之167萬5,543元及為被上訴人匯付香港Kwok Pui
        Ching之貨款112萬0,050元，合計共279萬5,593元。(2)
        伊為被上訴人匯付松旻工業有限公司104萬5,000元。(3)
        伊為被上訴人支付其新婚配偶朱瀾嵐家用15萬2,000元
        。(4)被上訴人依協議離婚書應付上訴人100萬元。(5)伊
        為被上訴人墊付之信用卡簽帳款21萬7,592元，以上合
        計521萬0,185元，伊自得主張抵銷。又伊墊付之信用卡
        簽帳款，除上開21萬7,592元部分外，尚有54萬7,314元
        未及於原審提出，另被上訴人應返還之消費借貸50萬元
        ，亦未及於原審提出，以上均為伊得主張抵銷之債權，
        伊自得於第二審法院提出，伊主張得抵銷之債權合計共
        有625萬7,499元，依序抵銷云云。惟查關於上開其餘保
        留請求權部分，及於第二審始提出之追加抵銷部分，均
        係上訴人與被上訴人於原審整理協議不在主張抵銷之範
        圍內之債權，已如前述。準此，第一審既已簡化爭點，
        除代墊款285萬4,350元外，其餘部分自不得再主張抵銷
        ，依民事訴訟法第270條之1之規定，應受拘束，自不許
        再提出。至代墊款285萬4,350元債權，亦不許抵銷（理
        由詳後）。
    (二)關於被上訴人是否得依民法第339條之規定，主張上訴人
      不得提出抵銷抗辯？兩造於離婚協議書中贍養費100萬元
      可否主張抵銷？借款50萬元可否主張抵銷？提領30萬元可
      否主張抵銷？匯給訴外人松旻工業有限公司之104萬5,000
      元可否主張抵銷？經查：
      1.被上訴人主張伊得援引民法第339條之規定，主張上訴
        人未得伊之授權，擅自將屬於伊個人之支票侵占入己，
        顯已構成故意侵權行為，依民法第339條之規定，上訴
        人在本件訴訟根本無由主張任何抵銷，倘有任何抵銷債
        權存在，亦僅能另訴主張，不得在本件主張抵銷等語。
        上訴人則抗辯民法第339條規定，係指因故意侵權行為
        而負擔之債務，其債務人不得以該債務主張抵銷，與
        本件情形南轅北轍云云。按因故意侵權行為而負擔之債
        務，其債務人不得主張抵銷，為民法第339條所明定。
        被上訴人主張上訴人利用其為漢方國際公司負責人之便
        ，未得伊之同意及授權，於91年10月1日擅自漢方國際
        公司依約交付200萬元（受款人為被上訴人）之禁止背
        書轉讓支票領走，並於同月4日將該支票提示付款後將
        該筆票款200萬元以轉帳方式存入上訴人合作金庫信義
        分行之帳戶（帳戶號碼0000 000000000）內而侵占入己
        ，上訴人未得伊之同意及授權，擅自侵占伊之財產，顯
        係因故意不法侵害伊之權利等語。上訴人雖抗辯「領取
        系爭支票」及「將系爭支票匯入伊之帳戶」，乃係基於
        被上訴人之授權云云，惟為被上訴人所否認，上訴人亦
        未能舉證證明被上訴人確有授權之行為，則上訴人未經
        授權逕自領取被上訴人之支票提示付款後，並將系爭款
        項存入其戶頭之行為，足見上訴人明知系爭支票之受款
        人為被上訴人，未經被上訴人之授權領取系爭支票並提
        示付款，係故意不法侵害被上訴人之財產權，依民法第
        339條之規定，上訴人就上開債務自不得主張與前述代
        墊款285萬4,350元債權抵銷。是被上訴人主張上訴人不
        得為抵銷之抗辯，洵為可採。
      2.上訴人對被上訴人就前開200萬元之故意侵權所生債務
        ，不得主張與其先前對被上訴人之債權為抵銷，已如前
        述，則關於離婚協議書中贍養費100萬元、借款50萬元
        ，提領30萬元等債權，自不得主張抵銷。至匯給訴外人
        松旻工業有限公司之104萬5,000元，債務人不同，亦不
        得主張抵銷。是上訴人主張以其對被上訴人之債權為抵
        銷云云，自不足取，此部分抵銷，亦難准許。原判決不
        准抵銷，並無不合（至信用卡簽帳代墊款8萬元，原審
        准抵銷部分，被上訴人未聲明不服，本院自不予斟酌）
        。
    (三)上訴人於上訴後始提起反訴，是否正當？於二審始提出備
      位無因管理償還權，是否有理？經查：
      1.按民事訴訟法第446條第2項第3款規定，提起反訴，非
        經他造同意，不得為之。但有就主張抵銷之請求尚有餘
        額部分，有提起反訴之利益者，不在此限。本條於92年
        2 月7日修定時，其立法理由為：「本條第2項有關得在
        第二審提起反訴之規定，其第1款至第3款所列情形，皆
        在原審所須審理認定之事實範圍內，對於當事人而言，
        並無須再花費勞力、時間及費用蒐集訴訟資料，對於當
        事人間紛爭之一次解決及訴訟經濟而言，當有助益。至
        於原第4款規定他造於提起反訴無異議，而為本案之言
        詞辯論，得提起反訴之情形，其要件雖仍受同法第260
        條規定之限制，但顯然與本訴之原因事實不同，而為一
        全然之新訴，當事人勢必提出新攻擊或防禦方法，對造
        當事人亦可能因一時疏忽未異議而喪失審級利益，第二
        審法院亦須另行調查證據、認定事實，對當事人及法院
        而言，並無利益。為配合第447條規定之修正，當事人
        於第二審原則上不得提出新攻擊或防禦方法，本條第4
        款之規定，應予以刪除。又本款雖予以刪除，然當事人
        仍得另行提起他訴，對其權益並無影響」。則上訴人於
        原審就本訴程序主張抵銷之請求，其成立與否經裁判者
        ，在上訴人主張抵銷之額限度內有既判力。如上訴人所
        主張抵銷之請求與被上訴人之請求抵銷後，尚有餘額，
        應可利用本訴上訴程序提起反訴，既有經調查之訴資料
        可供利用，亦符訴訟經濟之原則，惟若上訴人於原審中
        未主張抵銷，既無「就主張抵銷之請求尚有餘額部分」
        ，自無提起反訴之利益。
      2.本件於第一審法院已就兩造之爭點為協議簡化為整理（
        見原審卷第343頁至第345頁之筆錄），且二審反訴部分
        ，僅限於在第一審曾為抵銷尚有餘額部分為限，始得為
        之。查上訴人在原審主張抵銷之債權，僅有「代墊貨款
        285萬4,350元」確於原審主張抵銷外，表明其餘部分不
        主張抵銷。而上訴人就被上訴人請求之200萬元支票款
        及薪資23萬2,000元，係故意侵權所生之債務，依民法
        第339條之規定，不得主張與其先前對被上訴人之債權
        為抵銷，已如前述，本件並無餘額可言，此部分上訴人
        在二審提起反訴，顯不符民事訴訟法第446條第2項第3
        款之規定，應予駁回。
      3.前述「代墊貨款285萬4,350元」部分雖確於原審主張抵
        銷外，然上訴人對被上訴人就前開200萬元及薪資23萬
        2,000元，係故意侵權所生債務，不得主張以之與其先
        前對被上訴人之債權為抵銷，包括離婚協議書中贍養費
        100萬元、借款50萬元，提領30萬元等債權，同理亦在
        不得主張抵銷之列，均無抵銷後有餘額可言，無從提起
        反訴為請求。至匯給訴外人松旻工業有限公司之104萬
        5,000元，債務人不同，亦不得主張抵銷，其餘及二審
        追加抵銷部分，上訴人未曾在第一審主張抵銷，已如前
        述，自無餘額部分可言，此部分反訴，亦難准許，應予
        駁回。至上訴人於二審提起反訴，並提出備位無因管理
        償還權之法律關係，查上訴人提起反訴既為無理由，本
        院自無須審酌其所提出反訴之另一法律依據備位無因管
        理償還權是否有理由，併此敘明。
五、綜上所述，被上訴人依據侵權行為之法則，請求上訴人給付
    215萬2,000元，及自起訴狀繕本送達之翌日即93年5月11日
    （見原審卷第34頁之送達證書）起至清償日止，按年息百分
    之5計算之利息部分，自屬正當，應予准許。從而原審就上
    開應予准許部分，所為上訴人敗訴之判決，並無不合。上訴
    論旨指摘原判決此部分不當，求予廢棄改判，為無理由，應
    駁回上訴。關於上訴人反訴請求被上訴人應給付424萬5,499
    元及自反訴起訴狀繕本送達之翌日起至清償時止，按年息百
    分之5計算之利息部分，無為理由，應駁回其反訴。反訴既
    經駁回，其假執行之聲請即失所附麗，應併駁回。
六、兩造其餘之攻擊或防禦方法及所用之證據，經斟酌後，認為
    均不足以影響判決之結果，爰不逐一論列。
七、據上論結，本件上訴及反訴均為無理由，依民事訴訟法第
    449條第1項、第78條，判決如主文。
中　　華　　民　　國　　94　　年　　7 　　月　　5 　　日
　　　　　　　　　民事第七庭審判長法　官　鄭三源
                                  法　官　周美月
                                  法　官　王聖惠
正本係照原本作成。
上訴人如不服本判決，應於收受送達後20日內向本院提出上訴書
狀，其未表明上訴理由者，應於提出上訴後20日內向本院補提理
由書狀（均須按他造當事人之人數附繕本）上訴時應提出委任律
師或具有律師資格之人之委任狀；委任有律師資格者，另應附具
律師資格證書及釋明委任人與受任人有民事訴訟法第466條之一
第一項但書或第二項（詳附註）所定關係之釋明文書影本。
中　　華　　民　　國　　94　　年　　7 　　月　　8 　　日
                                  書記官　陳樂觀
附註：
民事訴訟法第四百六十六條之一（第一項、第二項）：
對於第二審判決上訴，上訴人應委任律師為訴訟代理人。但上訴
人或其他法定代理人具有律師資格者，不在此限。
上訴人之配偶、三親等內之血親、二親等內之姻親，或上訴人為
法人、中央或地方機關時，其所屬專任人員具有律師資格並經法
院認為適當者，亦得為第三審訴訟代理人。
